【裁判字號】    94,聲,2600
【裁判日期】    950303
【裁判案由】    發還擔保金
【裁判全文】
臺灣板橋地方法院民事裁定              94年度聲字第2600號
聲  請  人
即  債權人  甲○○
相  對  人
即  債務人  乙○○
上列當事人間聲請發還擔保金事件，本院裁定如下：
    主  文
聲請人於本院九十一年度存字第二五九三號一案所提存之擔保金
新臺幣捌佰壹拾萬元，扣除本院九十四年度取字第三三○六號提
存案內准予相對人領取之新臺幣肆佰伍拾壹萬壹仟柒佰元，及扣
除本院九十四年度執水字第四○五二五號強制執行事件，聲請人
應給付相對人新臺幣捌萬壹仟捌佰伍拾元，及自民國九十四年十
月十四日起至九十四年十二月八日止按週年利率百分之五計算之
利息及執行費陸佰陸拾伍元（但應扣除已受償之新臺幣陸仟零捌
拾玖元），就該提存案內所剩餘之金額，准予發還。
聲請人於本院九十二年度存字第三○九四號一案所提存之擔保金
新臺幣捌佰壹拾萬元，扣除本院九十四年度取字第三三○五號提
存案內准予相對人領取之新臺幣捌佰壹拾萬元，就該提存案內所
剩餘之金額（即利息部分），准予發還。
聲請人其餘聲請駁回。
聲請程序費用由相對人負擔百分之九十八，餘由聲請人負擔。
    理  由
一、按返還擔保金，依民事訴訟法第106條準用第104條之規定，
    須符合：(1)應供擔保之原因消滅者。(2)供擔保人證明受擔保
    利益人同意返還者。(3)訴訟終結後，供擔保人證明已定20日
    以上之期間，催告受擔保利益人行使權利而未行使者，或法
    院依供擔保人之聲請，通知受擔保利益人於一定期間內行使
    權利並向法院為行使權利之證明而未證明者之要件，法院始
    得裁定返還擔保金。
二、本件聲請意旨略以：聲請人曾以本院91年度存字第2593號及
    92年度存字第3094號分別向本院提存所為擔保提存，現兩造
    間之本案訴訟經本院以89年度重訴字第344 號、臺灣高等法
    院91年度重上字第337 號、最高法院94年度上字第1136號判
    決及裁定確定在案，又該二筆提存物中之部分金額已被本院
    94年度執字第25497 號查封在案，茲因聲請人已於民國94年
    10月27日以台北青田郵局第173 號存證信函通知相對人，催
    告其於20日期間行使權利，該函並已於同年月28日寄達，故
    為此爰依民事訴訟法第104 條第1項第3款規定，聲請返還該
    二筆擔保物未受查封之部分等語，並提出存證信函影本暨回
    執原本各1件為證。
三、經查：聲請人與相對人間給付代墊款事件，聲請人前依本院
    89年度重訴字第344 號民事判決，提存擔保金新臺幣（下同
    ）8,100,000 元於本院91年度存字第2593號擔保提存事件後
    ，聲請免為假執行，聲請人並依本院90年度全字第4 號民事
    裁定，提存擔保金8,100,000 元於本院92年度存字第3094號
    擔保提存事件後，聲請免為假扣押，嗣本案訴訟業經本院89
    年度重訴字第344號判決聲請人應給付相對人8,100,000元及
    自83年7 月21日起至清償日止，按週年利率5%計算之利息，
    聲請人不服提起上訴，經臺灣高等法院91年度重上字第337
    號判決駁回聲請人之上訴，聲請人不服，再提起上訴，經最
    高法院94年度臺上字第1136號裁定駁回聲請人之上訴，全案
    於94年6 月23日確定在案，業經本院依職權調取上開卷宗核
    閱屬實；聲請人雖於訴訟終結後即94年10月27日定20日以上
    期間以存證信函催告相對人行使權利，且相對人於同年月28
    日收受後迄未行使權利，亦有存證信函影本及其回執原本各
    1份、本院民事紀錄科查詢表4份附卷可證，已符合民事訴訟
    法第104 條第1項第3款之情形，然因相對人依上開確定判決
    聲請本院以94年度執字第25497 號強制執行事件，分別就上
    開二筆擔保金強制執行，其中就本院91年度存字第2593號之
    擔保金，係於94年度取字第3306號領取提存物事件中領取4,
    511,700元，就本院92年度存字第309 4號擔保金，係於94年
    度取字第3305號領取提存物事件中領取8,100,000 元，又相
    對人另聲請上開給付代墊款事件之確定訴訟費用額為81,850
    元及自94年10月24日起至94年12月8 日止按週年利率5%計算
    之利息及執行費用655元（但應扣除已受償之6,089元），並
    據以聲請本院94年度執字第40525 號強制執行事件，就上開
    91年度存字第2593號擔保金於上開範圍內執行扣押等情，復
    經本院依職權調取上開卷宗核閱屬實，故經本院審閱後，核
    認就本院91年度存字第2593號一案所提存之擔保金8,100,00
    0 元，扣除本院94年度取字第3306號提存案內准予相對人領
    取之4,511,700元，及扣除本院94年度執水字第40525號強制
    執行事件，聲請人應給付相對人81,850元，及自94年10月14
    日起至94年12月8日止按週年利率5%計算之利息及執行費665
    元（但應扣除已受償之新臺幣6089元）後，就該提存案內所
    剩餘之金額，准予發還，而就聲請人於本院92年度存字第30
    94號一案所提存之擔保金8,100,000 元，扣除本院94年度取
    字第3305號提存案內准予相對人領取之8,100,000 元，就該
    提存案內所剩餘之金額（即利息部分），亦准予發還。
四、依民事訴訟法第95條、第79條，裁定如主文。
中    華    民    國    95    年    3     月    3     日
                  民事第一庭    法  官  黃信滿
以上正本證明與原本無異。
如對本裁定抗告，須於裁定送達後10日內向本院提出抗告狀，並
應繳納抗告裁判費新臺幣1,000元。
中    華    民    國    95    年    3     月    3     日
                                書記官  吳美瑤


司法院資訊處製作；財團法人民間司法改革基金會備份。
